【裁判字號】    89,上易,2040
【裁判日期】    890705
【裁判案由】    詐欺
【裁判全文】
臺灣高等法院刑事判決                          八十九年度上易字第二四號
    上  訴  人  臺灣臺北地方法院檢察署檢察官
    被      告  甲○○
    選任辯護人  吳麒
右上訴人因被告詐欺案件，不服臺灣台北地方法院八十八年度易字第二三五六號，中
華民國八十八年七月二十八日第一審判決（起訴案號：臺灣台北地方法院檢察署八十
八年度偵字第六一三二號）提起上訴，本院判決如左：
    主  文
上訴駁回。
    理  由
一、公訴意旨略以：甲○○意圖為自己不法所有，明知自己經濟周轉困難，毫無支付
    能力，竟於民國（下同）八十六年三月間，以急需現金周轉為由，向乙○○詐借
    現款計新台幣（下同）五百七十五萬元，並持交其所簽發美國運通銀行台北分行
    、票號0000000號、面額二百萬元之支票乙紙，及萬寶鑫所簽發第一商業
    銀行長安分行、票號為ＨＡ0000000（起訴書誤載為ＨＡ0000000
    ）、0000000、ＨＡ0000000號、面額分別為一百萬元、一百七十
    五萬元、一百萬元之禁止背書轉讓支票三紙予乙○○，佯稱所交付之丙○○客票
    係其賣掉房子所得之客票，保證屆期兌現云云，致使乙○○陷於錯誤，信以為真
    ，如數借款。詎料上開支票到期時，甲○○先去電請乙○○不要向銀行提領，等
    過些時候會拿現金換票，惟事後仍拒絕支付，避不見面，乙○○向銀行提領仍遭
    退票，轉而向客票發票人丙○○查詢，丙○○告知其亦遭甲○○騙取上開三紙支
    票等情，始知受騙，經告訴人乙○○訴請偵辦，因認被告涉有刑法第三百三十九
    條第一項詐欺取財罪嫌云云。
二、按犯罪事實應依證據認定之，無證據不得推定其犯罪事實；又不能證明被告犯罪
    者，應諭知無罪之判決，刑事訴訟法第一百五十四條、第三百零一條第一項分別
    定有明文。而事實之認定，應憑證據，如未能發現相當證據，或證據不足以證明
    ，自不能以推測或擬制之方法，為裁判基礎；且告訴人之告訴，係以使被告受刑
    事訴追為目的，是其陳述是否與事實相符，仍應調查其他證據以資審認，最高法
    院四十年台上字第八六號、五十二年台上字第一三○○號著有判例足供參照。另
    刑法第三百三十九條第一項詐欺罪之成立，須意圖為自己不法之所有，以詐術使
    人將本人或第三人之物交付為要件，所謂以詐術使人交付，必須被詐欺人因其詐
    術而陷於錯誤，若其所用方法，不能認為詐術，亦不致使人陷於錯誤，即不構成
    該罪，最高法院四十六年台上字第二六○號亦有判例可資參照。
三、訊據被告甲○○固坦承於上揭時間曾交付前開支票四紙予乙○○，嗣後該支票均
    未如期兌現之事實，惟矢口否認有何詐欺之犯行，並辯稱：其所交付上開四紙支
    票係為償還前積欠乙○○之債務，並非另行借款之用，而關於丙○○簽發之三紙
    客票係其賣房屋予丙○○而取得，惟因嗣後丙○○無法籌得房屋尾款，己亦無法
    處理房地抵押權塗銷之問題，致房屋無從賣出而獲取價金，渠並未詐欺云云。
四、經查：被告甲○○於八十六年三月間，交付前開面額、到期日之支票四紙予告訴
    人乙○○，卻均未依期兌現之事實，業據告訴人指述篡詳，亦為被告所是認，並
    有上開支票影本四紙（告訴人提出之票號ＨＡ0000000號支票，係事後經
    證人丙○○持此同額支票換回告訴人已軋入銀行之被告所交付之票號ＨＡ000
    0000號支票，此據告訴人乙○○、證人丙○○於檢察官八十八年六月十六日
    偵查中供明在卷）可稽，堪認係屬真實。而質諸告訴人乙○○雖稱，渠當時借貸
    並交付現款五百七十五萬元予被告，被告則以前揭四紙支票作為還款方法云云。
    惟告訴人就彼等間借貸經過之情形，先於告訴狀中指稱：係被告持上開四張支票
    向告訴人調兌現金，使告訴人不疑，隨即「提領」現金五百七十五萬元交付予被
    告云云（偵查卷，第二頁）；復於偵查程序中改稱：係分二次交付現金予被告，
    第一次二百萬元，被告開自己的支票，第二次拿丙○○三張支票借三百七十五萬
    元云云（偵查卷，第三八頁）；於原審調查程序又陳稱：第一次先交付二百萬元
    現金給被告，後來又陸續借了三百七十五萬元，是分幾次給被告現金，而錢是因
    他在開ＫＴＶ，股東把錢交給他，他在公司辦公室將錢交付予被告，現金不是從
    銀行提領的云云（見原審八十九年二月二十二日訊問筆錄）；卻於同一庭期反稱
    ：二百萬元與三百七十五萬元是二筆不同的，甲○○拿三百七十五萬元丙○○的
    票給他，惟其還要借二百萬元，所以被告才又開一張二百萬自己的票，他有問為
    何不全用丙○○的票云云（同上，第八六頁正面）；嗣原審另一訊問中復稱：被
    告同時持四張調借現金，當天他湊到錢後，就拿現金給被告云云（原審卷，第一
    ○一頁）；至本院八十九年六月十六日審訊中則稱，現金是他去銀行提領後當天
    交給被告，五百七十五萬並不是全部一起交給被告，是他股東先交二百萬給他云
    云。足徵告訴人對於借貸現款五百七十五萬元究係一次、分二次、亦或分多次交
    付予被告？以及該五百七十五萬元是否由銀行所提領交付予被告？告訴人前後多
    次陳述均有所出入，顯有瑕疵。又被告甲○○持予告訴人之四紙支票中，被告名
    義之支票於八十六年二月即有退票記錄，同年五月二日被銀行列為拒絕往來戶，
    業據被告於偵審中供述明確，並有台灣中小企業銀行八十八年十一月二十三日板
    橋字第三○七九號、美國運通銀行八十八年十二月二日美運發營運字第九九三
    五四號函附卷可稽，告訴人乙○○亦於原審中供承，收受前即知被告支票有退補
    記錄云云（原審卷，第八七頁反面）。而丙○○名義之客票三紙，均在該票據正
    面蓋有「禁止背書轉讓」之字樣，亦有上開支票影本三紙附卷足憑。告訴人雖供
    稱，係因被告說後面背書即可，渠始收受云云（偵查卷，第六九頁反面），惟告
    訴人乙○○從商多年，亦身兼多數ＫＴＶ餐飲店之實際經營，平日金錢往來頻繁
    ，衡情，其焉可能不知該等客票無法以背書方式轉讓、兌領，是告訴人所言之真
    實性，誠有疑問。若告訴人於斯時持此等支票告貸鉅額現款，依社會經驗法則，
    任何人之借貸行為均會更趨於保守，是若告訴人確曾直接交付現金予被告，理應
    仍要求被告簽寫其他憑證（如借據、收條等）以供交款之證，避免日後爭執。惟
    告訴人迄本院言詞辯論終結前均無法提出相關具體事證以實其說，則在被告自始
    即堅決否認有以前開支票另行借貸之情形下，自難僅憑告訴人前後相互矛盾之指
    述，遽為被告不利之認定。至告訴人聲請本院函調台北市第七信用合作社中山分
    社、戶名黃四上所開立甲存帳號暨票據支出明細記錄資料以供借貸之證明，惟查
    本件所涉爭執係以「現金借貸」之有無，而告訴人就借貸現金給付方式，先後供
    稱一次？二次？多次？已然不清，誠如前述，則豈能以嗣後拼湊證據之方式而為
    採證，故告訴人上開所請，對本件借貸事實之釐清並無助益，經核無調取之必要
    ，應予駁回。
五、綜上所述，尚乏任何具體事證足以佐證告訴人乙○○曾交付系爭五百七十五萬元
    現款予被告，揆諸前揭判例之旨，可認被告即未有施用詐術而詐得財物，核與刑
    法第三百三十九條第一項詐欺取財罪之客觀構成要件有間，自不得遽以該罪相繩
    ，此外，復查無其他積極證據足資證明被告犯罪，原審為被告無罪之判決，經核
    認事用法，均無違誤，檢察官循告訴人所請上訴意旨仍執陳詞指摘原判決不當，
    為無理由，應予駁回。
據上論斷，應依刑事訴訟法第三百六十八條，判決如主文。
本案經檢察官覃正祥到庭執行職務。
中      華      民      國    八十九    年     七       月      五      日
                              臺灣高等法院刑事第二庭
                                  審判長法  官  戴  章  甫
                                        法  官  林  銓  正
                                        法  官  黃  金  富
右正本證明與原本無異。
不得上訴。
                                        書記官  鄭  靜  如
中      華      民      國    八十九    年      七      月      六      日


司法院資訊處製作；財團法人民間司法改革基金會備份。
